臺灣高等法院高雄分院刑事判決　　　　95年度上訴字第1996號
上　訴　人
即　被　告　乙○○
　　　　　　　　　　（
選任辯護人　楊申田律師
　　　　　　余如惠律師
　　　　　　蘇瑛婷律師
上列上訴人因違反毒品危害防制條例案件，不服臺灣高雄地方法
院95年度訴字第2072號中華民國95年10月5 日第一審判決（起訴
案號：臺灣高雄地方法院檢察署95年度偵字第5925號），提起上
訴，本院判決如下：
     主  文
原判決撤銷。
乙○○意圖販賣而持有第二級毒品，累犯，處有期徒刑伍年貳月
。扣案之MDMA拾玖顆（計有(一)紅色錠劑拾陸顆、驗前淨重肆點柒
陸公克、驗後淨重肆點柒肆公克；(二)黃色錠劑顆、驗前淨重零
點捌公克、驗後淨重零點捌壹公克），沒收銷燬之；硝甲西泮
陸拾顆（計有(一)淺橘色錠劑肆拾顆，驗前淨重柒點捌公克，驗後
淨重柒點柒陸公克；(二)淡黃色錠劑貳拾顆，驗前淨重點伍捌公
克，驗後淨重點伍陸公克）沒收之；又共同販賣第三級毒品，
累犯，處有期徒刑伍年貳月。扣案之愷他命拾包（驗前淨重玖
點肆公克，驗後淨重玖點肆壹公克）沒收之；販賣毒品所得財
物新臺幣壹仟元沒收之，如全部或一部不能沒收時，以其財產抵
償之。應執行有期徒刑拾年貳月，扣案之MDMA拾玖顆（計有(一)紅
色錠劑拾陸顆、驗前淨重肆點柒陸公克、驗後淨重肆點柒肆公克
；(二)黃色錠劑顆、驗前淨重零點捌公克、驗後淨重零點捌壹
公克），沒收銷燬之；硝甲西泮陸拾顆（計有(一)淺橘色錠劑肆拾
顆，驗前淨重柒點柒捌公克，驗後淨重柒點柒陸公克；(二)淡黃色
錠劑貳拾顆，驗前淨重點伍捌公克，驗後淨重點伍陸公克；
愷他命拾包（驗前淨重玖點肆公克，驗後淨重玖點肆壹公克
）沒收之；販賣毒品所得財物新臺幣壹仟元沒收之，如全部或一
部不能沒收時，以其財產抵償之。
     事  實
一、乙○○前因詐欺案件，經原審判處有期徒刑4 月確定，送監
    執行後，於民國93年7 月4 日縮刑期滿執行完畢。猶不知悔
    改，明知MDMA( 俗稱搖頭丸）、KETAMINE（愷他命）及Nime
    tazepam （硝甲西泮，俗稱紅豆、黃豆）在我國分屬主管機
    關公告查禁之第二、三、四級毒品，不得非法販賣，與其友
    人甲○○（由原案另案審理中）共同謀議販賣MDMA及愷他命
    牟利後，遂萌生販賣由甲○○所交付之第二級毒品MDMA、第
    四級毒品硝甲西泮（無證據證明其係意圖販賣而販入第二級
    毒品）及第三級毒品愷他命以營利之犯意，於95年2 月18日
    凌晨零時30分許，在其女友高雄縣鳳山市○○○路住處樓下
    由甲○○於該處將14小包之第三級毒品愷他命、19顆之第二
    級毒品MDMA（紅色16顆、黃色3 顆）及第四級毒品硝甲西泮
    （淺橘色40顆、淡黃色20顆）交予乙○○，且囑其攜往位於
    高雄市新興區○○○路260 號9 樓之「神話PUB 」內販售予
    不特定人，預計愷他命1 包賣新台幣（下同）1 千元，硝甲
    西泮3 顆賣100 元，搖頭丸1 顆賣400 元。所得金錢則全數
    交回予甲○○，再由甲○○酌給乙○○零用金。2 人商定後
    ，乙○○即於同日凌晨1 時20分許，依甲○○指示，進入上
    開PUB 內，並在該PUB 之廁所附近，以1 小包售價新台幣（
    下同）1,000 元之價格，賣出1 小包之愷他命予黃佑任。嗣
    於同日凌晨3 時10分許，員警前往該PUB 內執行擴大臨檢勤
    務時，當場查獲乙○○持有第三級毒品愷他命13小包（驗前
    淨重9.43公克、驗後淨重9.41公克）、第二級毒品MDMA19顆
    （紅色錠劑16顆：驗前淨重4.76公克、驗後淨重4.74公克；
    黃色錠劑3 顆：驗前淨重0.83公克、驗後淨重0.81公克）及
    第四級毒品硝甲西泮60顆（淺橘色錠劑40顆：驗前淨重7.78
    公克，驗後淨重7.76公克；淡黃色錠劑20顆：驗前淨重3.58
    公克，驗後淨重3.56公克），並扣得其出售愷他命之所得1,
    000 元，始查獲上情。
二、案經高雄市政府警察局移送臺灣高雄地方法院檢察署檢察官
    偵查起訴。
    理  由
甲、程序方面：
    證人黃佑任於檢察官偵查中所為之陳述，既經依法具結，且
    無顯不可信之情況，復經被告於本院準備程序中表示捨棄詰
    問權，依刑事訴訟法第159 條之1 第2 項規定，自有證據能
    力，得為證據。
乙、實體部分：
    上開事實，業據上訴人即被告乙○○於警詢（參偵查卷第30
    頁至第32頁）、原審延長羈押訊問中（參原審95年偵聲字第
    223 號第8 頁）及原審審理中（參原審卷第132 頁至第133
    頁）坦承不諱，核與證人黃佑任於偵查及原審審理中證稱：
    於95年2 月18日凌晨，在高雄市新興區○○○路260 號9 樓
    之「神話PUB 」廁所前面，以1,000 元之價格向被告購買第
    三級毒品愷他命1 小包等情相符，並有米白色粉末13小包、
    紅色錠劑16顆、黃色錠劑3 顆及被告出售第三級毒品愷他命
    所得1,000 元扣案可稽，而上開白色粉末13小包經送驗後確
    含第三級毒品愷他命（驗前淨重9.43公克、驗後淨重9.41公
    克）；紅色錠劑16顆（驗前淨重4.76公克、驗後淨重4.74公
    克）及黃色錠劑3 顆（驗前淨重0.83公克、驗後淨重0.81公
    克）均係第二級毒品MDMA；淺橘色錠劑40顆（驗前淨重7.78
    公克，驗後淨重7.76公克），淡黃色錠劑20顆（驗前淨重3.
    58公克，驗後淨重3.56公克）則均係第四級毒品硝甲西泮，
    亦分別有高雄醫學大學附設中和紀念醫院95年4 月18日報告
    編號：0000-000、0000-000、0000-000號、0000-000號及00
    00 -000 號檢驗報告5 紙附卷可憑，事證已臻明確。被告於
    本院審理時雖辯稱：毒品MDMA是甲○○拿給我，只叫我到舞
    廳等他，沒有叫我去販賣，我是被警方查獲後，才知道有MD
    MA毒品云云，無非事後卸責之詞，不足採信。證人甲○○於
    本院審理時雖證述：沒有交任何毒品給乙○○要他至「神話
    PUB 」販賣等語，亦屬迴避己責之詞，自非可取。綜上所述
    ，本件事證明確，被告之犯行，堪以認定。
二、按MDMA、愷他命、硝甲西泮分別為毒品危害防制條例第2 條
    第2 項第2 款、第3款、第4款所指之第二、三、四級毒品。
    又按販賣化學合成麻醉藥品罪，雖不以販入之後復行賣出為
    構成要件，如以營利之目的將化學合成麻醉藥品購入，其罪
    即已成立；惟苟非事前謀議，而係於他人販入之後，始基於
    共同販賣之意圖而為持有者，因其僅參與意圖販賣而持有之
    犯行，要難論以共同販賣罪，最高法院86年度台上字第3517
    號判決可資參照，是核被告與甲○○謀議後，乃萌販賣營利
    之意圖，遂將甲○○所交付之MDMA、愷他命與硝甲西泮攜入
    神話PUB ，並售出1 小包愷他命予證人黃佑任所為，係犯同
    條例第5 條第2 項意圖販賣而持有第二級毒品罪，同條例第
    5 條第4 項意圖販賣而持有第四級毒品罪及同條例第4 條第
    3 項販賣第三級毒品罪。再按刑法上之幫助犯，係指以幫助
    之意思，對於正犯資以助力，而未參與實施犯罪之行為者而
    言，如就構成犯罪事實之一部，已參與實施即屬共同正犯，
    最高法院49年台上字第77號判例可資參照，查被告負責攜帶
    毒品至前開神話PUB 內販賣，並於販毒現場負責提供第三級
    毒品愷他命及收受販賣所得，業經被告及證人黃佑任證述如
    上，其所為參與者，無不是販賣第三級毒品犯罪之構成要件
    行為，自係共同正犯，辯護意旨認被告僅屬幫助犯云云，尚
    無足採。又本件被告行為後，刑法第28條共犯之規定將「2
    人以上共同實施犯罪之行為者，皆為正犯」，修正為「2 人
    以上共同實行犯罪之行為者，皆為正犯」，修法後將完全未
    參與犯罪行為之實行之陰謀共同正犯及預備共同正犯刪除，
    而本件被告與甲○○對於販賣愷他命之犯行，有犯意聯絡與
    行為分擔，被告並已著手於實施販賣毒品之犯罪行為，不論
    依修正前或修正後刑法第28條之規定，均構成共同正犯，對
    被告而言並無有利或不利之情形，自不生新舊法比較之問題
    ，應逕依修正後之刑法第28條，論以共同正犯。又被告意圖
    販賣而持有第二級及第四級毒品，係一行為觸犯數罪名，應
    依想像競合犯之規定從一重之意圖販賣而持有第二級毒品罪
    處斷。又被告非法持有第二級毒品之低度行為，應為販賣之
    高度行為所吸收，不另論罪。被告前曾因詐欺案件，經原審
    判處有期徒刑4 月確定，於93年7 月4 日縮刑期滿執行完畢
    ，有臺灣高等法院被告前案紀錄表在卷可稽，其受有期徒刑
    執行完畢後，5 年以內故意再犯本件有期徒刑以上之罪，不
    論依修正前之刑法第47條，或修正後之刑法第47條第1 項之
    規定，均構成累犯，對被告而言並無有利或不利之情形，自
    不生新舊法比較之問題，應逕依修正後之刑法第47條第1 項
    ，論以累犯，並加重其刑。又其所犯上開意圖販賣而持有第
    二級毒品及販賣第三級毒品2 罪，犯意各別，行為互異，應
    分論併罰之。另刑法第51條關於數罪併罰之定應執行刑規定
    ，亦於94年1 月7 日修正公布，並於95年7 月1 日施行，修
    正前刑法第51條第5 款規定：「宣告多數有期徒刑者，於各
    刑中之最長期以上，各刑合併之刑期以下，定其刑期。但不
    得逾20年。」，修正後刑法第51條第5 款規定：「宣告多數
    有期徒刑者，於各刑中之最長期以上，各刑合併之刑期以下
    ，定其刑期。但不得逾30年。」，經比較新舊法結果，修正
    後規定並未較有利於被告，是依刑法第2 條第1 項前段之規
    定，仍應依修正前刑法第51條第5 款規定，就被告所犯本件
    2 罪之宣告刑定其應執行之刑。又被告意圖販賣而持有第四
    級毒品犯行，雖未經公訴人起訴，惟與起訴之意圖販賣而持
    有第二級毒品之事實，具有想像競合關係，為起訴效力所及
    ，本院自得一併審理，併此明。
三、原審予以被告論科，固非無見，惟查：(一)被告販賣愷他命之
    行為，係犯毒品危害防制條例第4 條第3 項之販賣第三級毒
    品罪，原判決理由欄內漏未說明其所涉犯之法條，自有未合
    。(二)被告意圖販賣而持第四級毒品犯行，雖未經公訴人起訴
    ，惟被告此部分與其意圖販賣而持有第二級毒品之起訴事實
    ，具有想像競合犯之裁判上一罪關係，為起訴效力所及，自
    應一併審理，原審漏未審酌，亦有未合。被告上訴意旨，或
    否認犯罪，或指摘原判決量刑過重不當，固均無足取，然原
    判決既有上述可議，自應由本院將原判決撤銷改判。審酌被
    告與甲○○謀議販賣毒品，因而涉犯本件意圖販賣而持有第
    二、四級毒品罪及販賣第三級毒品罪，助長毒品泛濫，實屬
    非是，惟衡之被告坦認犯罪情節，犯後態度尚可且念其年輕
    識淺，未諳其行為之嚴重性，及本件犯行僅居於次要的角色
    ，並非主謀等一切情狀，分別量處如主文第2 項所示之刑，
    並定其應執行刑10年2 月。扣案之MDMA19顆（分別為紅色錠
    劑16顆、黃色錠劑3 顆、其驗前及驗後淨重均如上述），係
    屬第二級毒品業如上述，應依同條例第18條第1 項前段規定
    沒收銷燬之。另按「刑罰乃國家對於犯罪之人，以剝奪其私
    人法益之手段，所加之公法上制裁，其種類依刑法第33條、
    第34條之規定，有死刑、無期徒刑、有期徒刑、拘役、罰金
    5 種主刑及褫奪公權、沒收2 種從刑；至於行政刑罰及行政
    秩序罰（狹義之行政罰），皆係為維持行政上之秩序，達成
    國家行政之目的，對於違反行政上義務者所科之制裁；兩者
    區別之標準，在於所生法律效果之不同，行政刑罰係對於違
    反行政法規所規定之行政義務者，科以刑法上所定刑名之處
    罰，若非以刑法上之刑名處罰者，即為行政秩序罰，如拘留
    、罰鍰、勒令歇業、沒入等；行政刑罰既以刑法上之刑名作
    為制裁之方法，依刑法第11條前段之規定，應有刑法總則之
    適用，本質上屬於刑罰，故行政法上有刑罰之規定者，應屬
    特別刑法之範圍；一般刑罰及行政刑罰，屬於法院處斷之權
    限，由法院依刑事訴訟程序裁判之，而行政秩序罰科罰之主
    體，通常為行政機關，僅少數例外，例如依社會秩序維護法
    規定，影響人民權益較為重大之制裁如拘留及勒令歇業等，
    由地方法院之簡易庭裁罰。而藥事法第79條第1 項規定：「
    查獲之偽藥或禁藥，沒入銷燬之」，上開沒入銷燬之規定，
    係列於藥事法第八章「稽查及取締」內，而非列於第九章之
    「罰則」，其性質應屬行政秩序罰，屬行政機關依行政程序
    科罰之權限，法院自不得越權於判決內諭知沒入銷燬」最高
    法院著有92年度台上字第2718號判決可資參照。本件扣案米
    白色粉末13小包，係第三級毒品愷他命（驗前淨重9.43公克
    、驗後淨重9.41公克），硝甲西泮60顆（計有(一)淺橘色錠劑
    40顆，驗前淨重7.78公克，驗後淨重7.76公克(二)淡黃色錠劑
    20顆，驗前淨重3.58公克，驗後淨重3.56公克），係第四級
    毒品，已如上述，而依毒品危害防制條例第18條第1 項後段
    「查獲之第三、四級毒品及製造或施用毒品之器具，無正當
    理由而擅自持有者，均沒入銷燬之」規定，本前述最高法院
    92年度台上字第2718號判決之見解，尚不得由法院為沒入銷
    燬此行政罰之諭知。惟該等扣案之愷他命、硝甲西泮既均係
    被告供販賣第三級毒品及意圖販賣而持有第四級毒品之犯罪
    所用之物，仍應依毒品危害防制條例第19條前段之規定，沒
    收之。至於上開MDMA、愷他命及硝甲西泮因鑑定而耗損之部
    分，自均無庸為沒收之諭知。又被告販賣愷他命所得之財物
    1, 000元，應依同條例第19條第1 項之規定沒收，如全部或
    一部不能沒收時，應以其財產抵償之。至扣案行動電話1具
    、第四級管制藥品及其餘現金4,400 元等物，因與本案被告
    意圖販賣而持有第二級毒品及販賣第三級毒品犯行無直接關
    聯性，爰均不為沒收之諭知，附此敘明。
四、不另為無罪之諭知部分：
  (一)公訴意旨另以：被告於上開事實欄所載之時間，於神話PUB
    內廁所附近，另以每1 公克（毛重）1,000 元之價格，賣出
    不詳重量之愷他命予2 名年籍姓名不詳之人，所得共4,400
    元，因認被告另涉毒品危害防制條例第4 條第3 項販賣第三
    級毒品罪嫌，與前開販賣第三級毒品予證人黃佑任之犯行，
    係基於單一之接續犯意，為接續犯，而為實質上一罪等語。
  (二)按犯罪事實應依證據認定之，無證據不得認定犯罪事實；不
    能證明被告犯罪者，應諭知無罪之判決；又被告或共犯之自
    白，不得作為有罪判決之唯一證據，仍應調查其他必要之證
    據，以查其是否與事實相符，刑事訴訟法第154 條第2 項、
    第301 條第1 項、第156 條第2 項分別定有明文。又刑事訴
    訟法第156 條第2 項規定，被告雖經自白，仍應調查其他必
    要之證據，以察其是否與事實相符。立法目的乃欲以補強證
    據擔保自白之真實性；亦即以補強證據之存在，藉之限制自
    白在證據上之價值。而所謂補強證據，則指除該自白本身外
    ，其他足資以證明自白之犯罪事實確具有相當程度真實性之
    證據而言。雖其所補強者，非以事實之全部為必要，但亦須
    因補強證據與自白之相互利用，而足使犯罪事實獲得確信者
    ，始足當之（最高法院74年台覆字第10號判例意旨參照）。
  (三)本件公訴人認被告於上開時間、地點，另行出售愷他命予2
    名年籍姓名不詳之人，所得共4,400 元，無非係以被告於警
    詢、偵訊、原審聲羈訊問時之自白及扣案現金4,400 元，為
    其論罪之依據。惟查：被告固於95年2 月18日警詢時、檢察
    官同日偵訊、同日聲羈訊問時自白其於95年2 月18日凌晨在
    神話PUB 內販售愷他命予3 人等語。然查，被告於95年4 月
    14日延押訊問時供稱：伊幫甲○○賣了1 包愷他命等語（見
    原審95偵聲字第223 號卷第8 頁）；其於95年6 月15日移審
    訊問中亦供稱：只有賣1 包予證人黃佑任，所得為1,000 元
    ，其餘4,400 元係伊所有等語（見原審卷第14頁），嗣於95
    年7 月3 日原審準備程序進行中及95年9 月18日原審審理程
    序中，亦同此陳述，是被告就販售愷他命之次數，前後供述
    反覆不一，且所扣得之現金4,400 元，如依被告於原審準備
    及審理程序中所言，係其自己所有，衡情一般人外出攜帶該
    數額之現金，亦非顯不合理，尚難逕以扣案現金，就其於警
    詢、偵訊及原審聲押訊問中之自白加以補強證明。則衡諸最
    高法院前開判例意旨，上開扣得之現金4,400 元與被告警詢
    、偵訊及原審聲押自白之相互利用，既亦尚不足使上開公訴
    意旨之犯罪事實獲得確信，自不符合刑事訴訟法第156 條第
    2 項補強證據之要求。揆諸前揭說明，被告此部分之犯罪尚
    屬不能證明，本應對被告為無罪之諭知，惟公訴人認此部分
    與前揭論罪科刑部分，係接續犯之實質上一罪關係，爰不另
    為無罪之諭知。
五、又毒品危害防制條例第17條規定，犯同條例第4 條第1 項至
    第4 項、第5 條第1 項至第4 項前段、第6 條第1 項至第4
    項、第7 條第1 項至第4 項、第8 條第1 項至第4 項、第10
    條或第11條第1 項、第2 項之罪，供出毒品來源，因而破獲
    者，得減輕其刑。其立法用意，旨在鼓勵被告供出其所製造
    、運輸販賣或持有之毒品來源，俾追究出該毒品之前手，以
    徹底清除毒品氾濫。故所謂「供出毒品來源」係指具體供出
    上游之毒品來源，以防止毒品之蔓延而言。如僅供出共犯，
    而未供出上游之毒品來源，即不得依前開法條減輕其刑（最
    高法院94年度臺上字第7021號判決意旨參照）。查被告係與
    甲○○共同謀議販賣第二級及第三級毒品之事實，業經本院
    認定如前。從而，公訴人縱依被告之供述查獲甲○○，僅係
    查獲共犯，被告並未供出毒品來源，揆諸前開判決意旨，自
    無毒品危害防制條例第17條規定之適用，附此敘明。
據上論斷，應依刑事訴訟法第369 條第1 項前段、第364 條、第
299 條第1 項前段，毒品危害防制條例第4 條第3 項、第5 條第
2 項、第4 項、第18條第1 項前段、第19條第1 項、刑法第2 條
第1 項、第11條、第55條、第28條、第47條第1 項、修正前刑法
第51條第5 款，判決如主文。
本案經檢察官陳宗吟到庭執行職務。
中　　華　　民　　國　　96　　年　　1 　　月　　11　　日
                  刑事第三庭    審判長法  官  周賢銳
                                      法  官  黃仁松
                                      法  官  謝宏宗
以上正本證明與原本無異。
如不服本判決應於收受本判決後10日內向本院提出上訴書狀，其
未敘述上訴理由者，並得於提起上訴後10日內向本院補提理由書
狀（均須按他造當事人之人數附繕本）「切勿逕送上級法院」。
中　　華　　民　　國　　96　　年　　1 　　月　　12　　日
　　　　　　　　　　　　　　　　書   記  官   熊惠津
附錄本判決論罪科刑法條：
毒品危害防制條例第4條第3項：
製造、運輸、販賣第三級毒品者，處5 年以上有期徒刑，得併科
新臺幣5 百萬元以下罰金。
毒品危害防制條例第5條第2項、第4項：
意圖販賣而持有第二級毒品者，處5 年以上有期徒刑，得併科新
臺幣5 百萬元以下罰金。
意圖販賣而持有第四級毒品或專供製造、施用毒品之器具者，處
1 年以上7 年以下有期徒刑，得併科新臺幣1 百萬元以下罰金。
                                                      Ｆ
